【裁判字號】    92,台上,914
【裁判日期】    920227
【裁判案由】    走私
【裁判全文】
最高法院刑事判決                                九十二年度台上字第九一四號
    上  訴  人  甲○○
                乙○○
右上訴人等因走私案件，不服台灣高等法院高雄分院中華民國九十一年十一月十三日
第二審判決（九十一年度上訴字第一二二九號，起訴案號：台灣高雄地方法院檢察署
九十年度偵字第一六０、五三八二號），提起上訴，本院判決如左：
    主  文
原判決關於乙○○部分撤銷，發回台灣高等法院高雄分院。
其他上訴駁回。
    理  由
一關於發回部分（即乙○○部分）：
本件原判決認定上訴人乙○○綽號「蔡脯」，夥同洪文俊（已判決確定）、甲○○等
人，與香港籍成年男子「關利明」，於民國八十九年十二月間，共同謀議藉偽造相同
櫃號之貨櫃及海關封條之準公文書，以遂行走私大陸香菇等農產品謀利。先將完稅價
格為新台幣（下同）六百三十萬七千八百三十五元之大陸農產品乾豬蹄筋六千七百零
八公斤、花菇三千五百公斤等管制進口物品，裝載於櫃號為TRIＺ000000000G1 號之貨
櫃，透過不知情之台灣快桅船務代理股份有限公司（以下簡稱快桅公司），申報自香
港地區出口，經台灣高雄港轉口，再轉運至馬來西亞。同年十二月十九日上午十時許
，載運該只貨櫃之貨輪MAERSK ROTTERDAM抵達高雄港第一一八號碼頭。因該只貨櫃係
轉口貨櫃，須自第一一八號碼頭卸下後，拖運至第七十六號碼頭（其應行經高雄市區
○路線依規定應為：自第四貨櫃中心第一一八號碼頭↓旗津一路↓中興路（過港隧道
）↓新生路↓亞太路↓東亞路↓抵達第五貨櫃中心第七六號碼頭），裝載至其他貨輪
轉運至馬來西亞。渠等乃利用此一貨櫃轉運之流程，先偽造相同櫃號TRIＺ000000000G
1 之準私文書且加封偽造之與原貨櫃相同號碼89A ｜138987號之海關封條之準公文書
之貨櫃（內載腳踏車鋼圈等零件，完稅價格僅十萬九千一百二十元），放於ＩＲ｜九
八號板檯上，置板於高雄市亞太貨運站旁東亞路上；由綽號「蔡脯」之上訴人以電話
聯絡甲○○指使貨櫃車司機洪文俊，駕駛車號KY｜349 號曳引車，拖掛ＴＱ｜二八號
板檯，將該只由快桅公司自香港運抵台灣高雄港，已加封海關封條（準公文書）之貨
櫃，自第一一八號碼頭拖運出關後，洪文俊行駛路線出了過港隧道之後，經新生路一
小段即左轉金福路，而非直行轉亞太路，將該只貨櫃拖運至高雄市○鎮區○○路郵局
斜對面路邊停置放板，其間為規避查緝，使人誤認為係將出口之貨櫃或已出關之放行
櫃，而於不詳之路段（地點）及時間除去所加封之海關封條之準公文書。放板後隨即
至高雄市亞太貨運站旁東亞路上，拖運事前準備好置於ＩＲ｜九八號板檯上之偽造相
同櫃號且加封偽造之與原貨櫃相同號碼89A ｜138987號之海關封條之貨櫃，運至高雄
港第七十六號碼頭，使第七十六號碼頭之驗關人員，誤以為洪文俊所拖運者為真正之
轉口貨櫃而准以放行進入第七十六號碼頭。利用「以櫃易櫃」之方式，走私上開大陸
農產品及電器用品。嗣由上訴人再以電話委託另一位不知情之拖車司機李耿昆（已更
名李柏慶），於同日下午二時二十分許，駕駛車號XT｜461 號曳引車前往金福路郵局
斜對面路邊，欲將先前放板之ＴＱ｜二八號板檯，裝有上開大陸農產品之 TRIＺ00000
0000G1號貨櫃拖走時，被海關及警方人員當場查獲，押送至第七十六號碼頭，開啟真
假貨櫃比對，並扣得上開走私之大陸農產品、貨櫃二只及上訴人等所有偽造之海關封
條一只，以及洪文俊所有用以聯絡走私犯罪之行動電話一支等物等情。因而撤銷第一
審關於論處上訴人共同行使偽造公文書，足以生損害於公眾罪刑之判決，改判仍依牽
連犯關係論處上訴人共同行使偽造公文書，足以生損害於公眾罪刑，固非無見。
惟查：(一)、原判決事實雖認定上訴人夥同甲○○、洪文俊等人與香港籍成年男子「關
利明」於八十九年十二月間，共同謀議藉偽造相同櫃號之貨櫃及海關封條，以遂行走
私大陸香菇等農產品謀利等情，但對於如何謀議偽造櫃號及海關封條之事實，及其等
如何分擔偽造行為，既未明白認定詳細記載，復未說明其認定此項事實所憑之證據，
自有理由不備之違誤。(二)、上訴人既否認其為甲○○所稱綽號「菜脯」之人，而甲○
○雖坦承其係依「菜脯」之指示為走私之事實，惟又稱：不知「菜脯」為何人，但非
上訴人其人等語，則原審對於甲○○所稱之「菜脯」是否另有其人？何以因0000
000000號電話屬上訴人所有，即認定係上訴人委託甲○○指使洪文俊前去拖運
貨櫃？原判決並未詳細說明，已屬可議。且對於透過快桅公司申報該貨櫃自香港出口
，高雄轉口者係何人？與香港之「關利明」其人關係如何？又對該貨櫃之櫃號及海關
封條之號碼，何人能預先知悉而及時偽造行使？凡此事項攸關何人參與犯罪，均有深
入調查之必要，原審未詳細查明，遽行判決，亦有調查未盡之違誤。(三)、原判決僅就
海關之封條說明其作用在於貨櫃運送途中，預慮其內所裝載之貨物掉包之用而加封，
且專屬海關所制作，加封在貨櫃上之封條係表示延伸海關控管之意，故海關封條為刑
法第二百十一條之準公文書。但對於貨櫃之櫃號形式、作用及其表示之用意為何，均
未說明，即認上訴人之行為牽連犯行使刑法第二百二十條、第二百十條之偽造準私文
書罪，殊有理由不備之違誤。上訴意旨指摘原判決關於上訴人之部分不當，非全無理
由，應認上訴人之部分有撤銷發回更審之原因。
二關於駁回部分（即甲○○部分）：
按刑事訴訟法第三百七十七條規定：上訴於第三審法院，非以判決違背法令為理由，
不得為之。是提起第三審上訴，應以原判決違背法令為理由，係屬法定要件。且必須
依據卷內資料為具體之指摘，並足據以辨認原判決已具備違背法令之形式，始屬相當
。本件上訴人甲○○上訴意旨略稱：上訴人犯案後，自始至終坦誠認罪，對海關封條
作業生疏與平日業務無關所致。上訴人家境清寒，生活困苦，薪資收入不敷支出，才
一時錯誤想多賺些錢，悔不當初。請求鑑於上訴人無前科，動機情有可憫，請給予緩
刑之宣告云云。並非以原判決違背法令為理由，提起第三審上訴。則揆諸上開說明，
其上訴即為違背法律上之程式，應予駁回。
據上論結，應依刑事訴訟法第三百九十七條、第四百零一條、第三百九十五條前段，
判決如主文。
中      華      民      國    九十二    年      二      月    二十七    日
                              最高法院刑事第八庭
                                  審判長法官  莊  登  照
                                        法官  洪  明  輝
                                        法官  黃  一  鑫
                                        法官  魏  新  和
                                        法官  林  秀  夫
      右正本證明與原本無異
                                              書  記  官
中      華      民      國    九十二    年      三      月      五      日


司法院資訊處製作；財團法人民間司法改革基金會備份。
